【裁判字號】    91,易,3172
【裁判日期】    920903
【裁判案由】    業務侵占
【裁判全文】
臺灣高雄地方法院刑事判決                        九十一年度易字第三一七二號
    公  訴  人  臺灣高雄地方法院檢察署檢察官
    被      告  乙○○
右列被告因業務侵占案件，經檢察官提起公訴（九十一年度偵字第號一七五三０號）
，本院判決如左：
    主  文
乙○○連續意圖為自己不法之所有，而侵占對於業務上所持有之物，處有期徒刑柒月
，緩刑參年，緩刑期內付保護管束。
    事  實
一、乙○○為甲○○有限公司高雄分公司職員，負責客戶清潔工作並收取帳款等業務
    ，詎其竟基於意圖為自己不法所有之概括犯意，自民國九十年十二月二十一日起
    至九十一年四月七日止（公訴人誤為九十一年一月間至九十一年四月七日止），
    連續利用其職務向如附表所示之客戶收取清潔費之機會，將其持有須繳交予甲○
    ○有限公司之如附表所示之清潔費，以變易持有為所有之意思，予以侵占入己，
    共計新台幣（下同）六萬四千四百八十五元（公訴人誤為六萬四千七百八十五元
    ），嗣甲○○有限公司向附表所示之客戶查詢後，始發現上情。
二、案經甲○○有限公司訴由臺灣高雄地方法院檢察署檢察官偵查起訴。
    理  由
一、訊據被告乙○○固不否認有向附表所示之客戶收取清潔費用，惟矢口否認有何侵
    占之犯行，辯稱：總共收多少錢我忘了，收回來的錢有一部分已交給公司云云。
    經查：
  (一)右揭之犯行業據告訴人甲○○有限公司代表人張喬連於警詢、偵查中指述綦詳；
    且經證人黃朝輝於偵查中證述明確；又附表編號一「從小知大」，被告於九十年
    十二月二十一日、九十一年一月二十八日分別收取六千元、四千七百二十五元，
    有臺灣高雄地方法院檢察署九十一年度偵字第一七五三０號卷（下稱：第一七五
    三０號卷）第二十二頁、第二十三頁工作預約單可稽，此部分告訴人將九十年十
    二月二十一日之六千元誤載為六千三百元；附表編號二「米蘭」，被告於九十一
    年二月十五日、九十一年三月二十六日分別收取一萬一千七百元、九千元，有該
    署九十一年度發查字第二九六一號卷（下稱：第二九六一號卷）第六頁被告簽名
    之簽收回條可稽；附表編號三「法國台北」，被告於九十一年二月二十日收取六
    千元，有第二九六一號卷第七頁被告簽名之簽收簿可稽；附表編號四「卡地雅」
    ，被告於九十一年三月二十二日收取一萬元，有第二九六一號卷第三頁被告簽名
    之簽收簿可稽；附表編號五「蘇菲雅」，被告於九十一年四月三日、九十一年四
    月七日分別收取六千三百元、五千二百五十元，有第二九六一號卷第四頁被告簽
    名之費用支出傳票可稽；附表編號六「越南航空」，被告於九十一年三月二十九
    日收取五千五百元，有第二九六一號卷存第五頁之統一發票可稽，合計被告收取
    之金額為六萬四千四百八十五元（公訴人誤為六萬四千七百八十五元）。
  (二)又被告雖辯稱所收之金額有一部分已交給公司云云，然究係何部分已交回，均未
    見被告提出說明，亦未提出證據，以實其說，自難信其所辯為實在。
  (三)此外，復有第一七五三０號卷第十九頁之被告寫給黃朝輝之信件內載明：「迫於
    無奈，才會動用公款」等語可資證明，本件事證明確，被告犯行應堪認定。
二、核被告所為，係犯刑法第三百三十六條第二項業務侵占罪。被告先後多次犯行，
    時間緊接，所犯構成要件相同，顯係基於概括犯意為之，為連續犯，應依刑法第
    五十六條之規定，以一罪論，並加重其刑。爰審酌被告曾有妨害秩序罪、竊盜罪
    、詐欺罪、偽造文書罪、偽造有價證券罪、侵占罪、動產擔保交易法等前科，有
    臺灣高等法院被告全國前案紀錄表、臺灣高雄地方法院檢察署刑案資料查註紀錄
    表附卷可稽，顯見其素行非佳，惟考量被告業務上所侵占之金額為六萬四千四百
    八十五元，且由告訴人自其薪資扣除三萬三千三百八十二元，業經告訴人之代表
    人張喬連陳述明確（見第一七五三０號卷第十二頁背面），尚欠之金額亦與告訴
    人達成和解，有卷存切結書附卷可稽，及犯後大部分坦承犯行，態度良好等一切
    情狀，量處如主文所示之刑，以示懲戒。又被告前於八十年間受有期徒刑一年二
    月之宣告，於八十一年十一月十八日執行完畢後，五年內以內未曾受有期徒刑以
    上刑之宣告，此有臺灣高等法院被告全國前案紀錄表一份存卷可考，被告因一時
    貪欲圖利致犯本罪，經此教訓，自當知所惕勉，本院認為尚無逕對被告施以短期
    自由刑之必要，自可賦予被告非在監之適當社會處遇以期其能有效回歸社會，故
    上開對被告宣告之刑，以暫不執行為適當，予以宣告緩刑三年，緩刑期間併付保
    護管束，以啟自新。
三、另公訴人起訴書所載被告另變易持有為所有之意思，侵占「羅多倫」清潔費用，
    因認被告亦涉有刑法第三百三十六條第二項業務侵占云云，惟：
  (一)按犯罪事實應依證據認定之，無證據不得推定其犯罪事實；又不能證明被告犯罪
    ，應諭知無罪之判決。刑事訴訟法第一百五十四條及第三百零一條分別定有明文
    。再按刑事訴訟法上所謂認定犯罪事實之證據，係指足以認定被告確有犯罪行為
    之積極證據而言，如未能發現相當證據或證據不足以證明，自不能以推測或擬制
    之方法，以為裁判基礎。而認定不利於被告之事實，須依積極證據，苟積極證據
    不足為不利被告之認定時，即應為有利於被告之認定，更不必有何有利之證據；
    又認定犯罪事實所憑之證據，雖不以直接證據為限，間接證據亦包括在內，然而
    無論直接證據或間接證據，其為訴訟上之證明，須於通常一般之人均不致有所懷
    疑，而得確信其為真實之程度者，始得據為有罪之認定，倘其證明尚未達到此一
    程度，而有合理之懷疑存在而無從使事實審法院得有罪之確信時，即應由法院為
    諭知被告無罪之判決。亦即若證據資料在經驗科學上或論理法則上尚有對被告較
    為有利之存疑，而無從依其他客觀方法排除此項合理之可疑，即不得以此資料作
    為斷罪之基礎，且刑事訴訟制度受「倘有懷疑，即從被告之利益為解釋」、「被
    告應被推定為無罪」之原則所支配，故得為訴訟上之證明者，無論為直接或間接
    證據，須客觀上於一般人均不致有所懷疑而達於確信之程度者，始可據為有罪之
    認定，倘其證明尚未達於「確信」之程度，而有合理可疑存在時，即難據以為被
    告不利認定，換言之，在法律判斷上，即不能為被告有罪之認定。
  (二)就公訴人起訴此部分，雖未列明金額，惟依於告訴人所提存於第一七五三０號卷
    第二十一頁之明細表上所列「羅多倫」，為二百元，然此部分除告訴人之代表人
    指述外，並未有任何單據可資證明，此外復查無其他積極證據足認被告確有公訴
    人所指之犯行，揆諸首揭說明，不能證明被告犯罪，原應為無罪之諭知，惟公訴
    意旨認此部分與上開有罪部分，有連續犯之裁判上一罪關係，故本院不另為無罪
    之諭知，附此敘明。
三、據上論斷，應依刑事訴訟法第二百九十九條第一項前段，刑法第五十六條、第三
    百三十六條第二項，罰金罰鍰提高標準條例第一條前段，判決如主文。
中      華      民      國    九十二    年      九      月      三      日
                                  臺灣高雄地方法院刑事第十四庭
                                      法  官  曾吉雄
右正本證明與原本無異。
如不服本判決，應於判決送達後十日內，向本院提出上訴狀。
                                      書記官  唐美玲
中    華    民    國    九十二    年       九      月        四        日
附錄本判決論罪之法條：
刑法第三百三十五條
意圖為自己或第三人不法之所有，而侵占自己持有他人之物者，處五年以下有期徒刑
、拘役或科或併科一千元以下罰金。
前項之未遂犯罰之。
刑法第三百三十六條第二項
對於業務上所持有之物，犯前條第一項之罪者，處六月以上五年以下有期徒刑，得併
科三千元以下罰金。
附表：
┌──┬────┬───┬──────┐
│編號│客戶名稱│金  額│日        期│
├──┼────┼───┼──────┤
│一  │從小知大│6000  │90.12.21    │
│    │        ├───┼──────┤
│    │        │4725  │91.01.28    │
├──┼────┼───┼──────┤
│二  │米蘭    │11700 │91.02.15    │
│    │        ├───┼──────┤
│    │        │9000  │91.03.26    │
├──┼────┼───┼──────┤
│三  │法國台北│6000  │91.02.20    │
├──┼────┼───┼──────┤
│四  │卡地雅  │10000 │91.03.22    │
├──┼────┼───┼──────┤
│五  │蘇菲雅  │6300  │91.04.03    │
│    │        ├───┼──────┤
│    │        │5250  │91.04.07    │
├──┼────┼───┼──────┤
│六  │越南航空│5500  │91.03.29    │
├──┴────┴───┴──────┤
│總計：六萬四千四百八十五元          │
└──────────────────┘


司法院資訊處製作；財團法人民間司法改革基金會備份。
